臺灣高等法院臺中分院刑事判決　　　　100年度上易字第391號
上　訴　人　臺灣臺中地方法院檢察署檢察官
被　　　告　陳威舜
上列上訴人因被告傷害直系血親尊親屬罪等案件，不服臺灣臺中
地方法院100年度訴字第23號中華民國100年1月31日第一審判決
（起訴案號：臺灣臺中地方法院檢察署99年度偵字第25602號，
被告於原審自白犯罪，經原審改依簡式審判程序），提起上訴，
本院判決如下：
    主  文
上訴駁回。
    理    由
一、按依刑事訴訟法第350條、第361條、第362條、第367條規定
    ，不服地方法院之第一審判決而上訴者，須提出上訴書狀，
    並應敘述具體理由，為上訴必備之程式；其所提出之書狀未
    敘述上訴理由，或僅曾以言詞陳述上訴理由者，均應於上訴
    期間屆滿後20日內補提理由書於第一審法院。第一審法院經
    形式審查，認逾期未補提上訴理由者，應定期間先命補正；
    逾期未補正者，為上訴不合法律上之程式，應以裁定駁回。
    倘已提出上訴理由，但所提非屬具體理由者，則由第二審法
    院以上訴不合法律上之程式，判決駁回。而所謂具體理由，
    必係依據卷內既有訴訟資料或提出新事證，指摘或表明第一
    審判決有何採證認事、用法或量刑等足以影響判決本旨之不
    當或違法，而構成應予撤銷之具體事由，始克當之（例如：
    依憑證據法則具體指出所採證據何以不具證據能力，或依憑
    卷證資料，明確指出所為證據證明力之判斷如何違背經驗、
    論理法則）；倘僅泛言原判決認定事實錯誤、違背法令、量
    刑失之過重或輕縱，而未依上揭意旨指出具體事由，或形式
    上雖已指出具體事由，然該事由縱使屬實，亦不足以認為原
    判決有何不當或違法者（例如：對不具有調查必要性之證據
    ，法院未依聲請調查亦未說明理由，或援用證據不當，但除
    去該證據仍應為同一事實之認定），皆難謂係具體理由，俾
    與第二審上訴制度旨在請求第二審法院撤銷、變更第一審不
    當或違法之判決，以實現個案救濟之立法目的相契合，並節
    制濫行上訴（最高法院97年度台上字第892號刑事判決意旨
    參照）。又第367條之判決及對於原審諭知管轄錯誤、免訴
    或不受理之判決上訴時，第二審法院認其為無理由而駁回上
    訴，或認為有理由而發回該案件之判決，得不經言詞辯論為
    之，同法第372條定有明文。
二、上訴意旨略以：被告陳威舜（以下稱被告）與被害人許雪好
    （以下稱被害人）係母子關係。被告前於民國94年間，在臺
    中縣太平市（現改制為臺中市太平區○○○里○○路○段53
    巷29號住處內，與其姊陳品潓發生口角，而基於傷害之犯意
    ，以電扇、嬰兒車等物丟擲被害人，致被害人受有右手臂挫
    傷併瘀血之傷害，經臺灣臺中地方法院檢察署以94年度偵字
    第17938號為不起訴處分在案，惟被告仍持續對被害人有家
    庭暴力行為，經原審法院核發99年度司暫家護字第481號民
    事暫時保護令，詎被告竟仍基於違反保護令之犯意，接續自
    99年7月6日起至同年月29日止，在臺中縣太平市（現改制為
    臺中市太平區○○○街17巷27號住處內，多次以「幹你娘」
    等語辱罵被害人，並對被害人大聲咆哮，對被害人為精神上
    不法之侵害，亦經原審法院以99年度中簡字第2889號判決（
    以下稱前案）判處拘役50日在案，惟被告猶不知悔改，再對
    被害人犯下本案，且犯罪情節較先前之家暴行為嚴重，足見
    其毫無悔意，且被告本案之犯罪事實，與前案均為違反同一
    保護令，而相較於前案，更有恐嚇、傷害、侮辱等情節，顯
    見被告有多次家庭暴力之犯行，本次再犯，理應從重量刑，
    以示懲儆；被告雖為中度智障之身心殘障人士，但原審認被
    告並無適用刑法第19條第1項、第2項規定之餘地，卻仍為與
    前案相同之刑度，顯有違反比例原則，且無從達到嚇阻被告
    再犯，以保護被害人之刑事處罰目的。原審判決既有如上之
    違法，自難認原判決妥適，請撤銷原判決，另為適當之判決
    云云。
三、經查：
(一)本件上訴人因不服地方法院之第一審判決，於100年2月25日
    所提出之上訴書，依刑事訴訟法第361條第2項條文、立法修
    正理由及上開最高法院判決意旨，倘已提出上訴理由，但所
    提非屬具體理由者，由第二審法院以上訴不合法律上之程式
    ，以判決駁回之。至於上訴理由是否具體，係屬第二審法院
    審查範圍，不在命補正之列（參見法院辦理刑事訴訟案件應
    行注意事項第162點），合先敘明。
(二)原審判決就認定被告犯罪所憑之證據，已經詳細調查審酌，
    經核並無違背證據法則及論理法則。就量刑方面，亦已審酌
    被告未曾受有期徒刑以上刑之宣告，素行尚可，其與被害人
    係母子關係，不思如何和睦相處，而對被害人為家庭暴力行
    為在先，至法院裁定暫時保護令後，復未能遵守限制，而為
    本案犯行，其所為自屬可議；兼慮及被告犯罪後坦承犯行，
    復經告訴人許雪好具狀表示撤回告訴，再衡量被告為中度智
    障之身心障礙人士，惟其自承對於上開保護令內容均表示了
    解，亦表示其知悉自己犯錯，原審法院審酌其於警、偵訊時
    及原審審理時對於問題均能應答自如，並能詳細說明其傷害
    其母之過程及動機等情，足見案發當天被告並無因精神障礙
    或其他心智缺陷，致不能辨識其行為違法或欠缺依其辨識而
    行為之能力，或其能力顯著降低之情形，是被告並無適用刑
    法第19條第1項、第2項規定之餘地，然該部分仍為原審法院
    衡酌被告智識程度之情狀，暨被告犯罪目的、手段、生活情
    況等其他一切情狀，量處被告違反法院依家庭暴力防治法第
    14條第1項所為禁止實施家庭暴力、騷擾之民事暫時保護令
    裁定，處拘役50日，及諭知易科罰金之折算標準，並為沒收
    之諭知，以示懲警，經核亦屬妥適，並無過重或過輕之情形
    。檢察官上訴意旨雖以被告本案犯行較前案犯行情節為重，
    原審法院卻為相同之量刑，顯違比例原則云云，然本案被告
    對於被害人同時犯違反保護令及傷害之犯行，其中被告所涉
    傷害直系血親尊親屬罪嫌部分，業經被害人原諒被告，而具
    狀撤回告訴，有撤回告訴狀在卷可稽（見原審卷第19頁），
    而被告為中度智障之身心障礙人士，其情緒控制本有障礙，
    難以期待能與一般正常人有相同之表現，被害人對於被告前
    案及本案所為之傷害犯行，既均能諒解，原審因而對本案判
    處拘役50日，並無不當。又刑罰之量定，屬法院自由裁量之
    職權行使，應審酌刑法第57條所列各款事由及一切情狀，為
    酌量輕重之標準，並非漫無限制；量刑輕重係屬事實審法院
    得依職權自由裁量之事項，苟已斟酌刑法第57條各款所列情
    狀而未逾越法定刑度，不得遽指為違法；且在同一犯罪事實
    與情節，如別無其他加重或減輕之原因，下級審量定之刑，
    亦無過重或失輕之不當情形，則上級審法院對下級審法院之
    職權行使，原則上應予尊重（最高法院72年臺上字第6696號
    、75年臺上字第7033號判例及85年度臺上字第2446號判決意
    旨參照）。檢察官上訴意旨所指，關於被告之素行、與被害
    人之關係、家庭暴力犯行所生之危害及其智識程度、犯罪後
    之態度等刑法第57條所列各款事由，均經原審法院詳為調查
    審酌，已如前述，原審判決所為量刑尚難認有違反比例原則
    之違法。檢察官形式上雖提出書狀敘述上訴理由，然係置原
    判決所為明白論斷於不顧，仍持已為原判決指駁之陳詞再事
    爭執，並未依卷內資料具體指摘，其上訴即無可採。本院認
    檢察官上訴意旨，不足以動搖原審判決認定犯罪事實及量刑
    之基礎，難認係具體理由，其上訴違背法律上之程式，應予
    駁回，並不經言詞辯論為之。
四、據上論斷，應依刑事訴訟法第367條前段、第372條，判決如
    主文。
中    華    民    國   100    年    4     月    27    日
            刑事第十一庭  審判長法  官  郭  同  奇
                                法  官  洪  曉  能
                                法  官  許  冰  芬
以上正本證明與原本無異。
如不服本判決應於收受送達後10日內向本院提出上訴書狀，其未
敘述上訴理由者，並得於提起上訴後10日內向本院補提理由書（
均須按他造當事人之人數附繕本）「切勿逕送上級法院」。
                                書記官  賴  成  育
中    華    民    國   100    年    4     月    27    日